【裁判字號】    97,交聲,469
【裁判日期】    970530
【裁判案由】    交管條例聲異
【裁判全文】
臺灣板橋地方法院刑事裁定            97年度交聲字第469 號
原處分機關  交通部公路總局台北區監理所
異  議  人
即受處分人  甲○○
上列受處分人因違反道路交通管理處罰條例案件，對於交通部公
路總局台北區監理所中華民國九十七年二月二十二日以北監自裁
字裁40-C00000000號違反道路交通管理事件裁決書所為之裁決處
分不服，聲明異議，本院裁定如下：
    主      文
原處分撤銷。
甲○○不罰。
    理      由
一、原處分意旨略以：異議人甲○○於民國九十六年六月二十日
    晚間十一時四十分許，駕駛車號ＦＥ─４３５２號自用小客
    車，行經台北縣三重市○○○路二五四巷口時，因有「汽車
    駕駛人行經有燈光號誌管制之交岔路口闖紅燈（紅燈直行）
    」之違規，經警攔停舉發，填具台北縣政府警察局九十六年
    六月二十日北縣警交字第C00000000 號舉發違反道路交通管
    理事件通知單，原處分機關於九十七年二月二十二日依道路
    交通管理處罰條例第五十三條第一項、第六十三條第一項第
    三款規定，裁處罰鍰新台幣二千七百元，並計違規點數三點
    ，異議人於同年三月十日聲明異議等情。
二、異議意旨略以：異議人確於前開時、地，駕駛系爭車輛行經
    前開路段，為警攔停舉發，但當時該號誌之黃燈故障，號誌
    突然變換，伊無反應時間，原處分應予撤銷等語。
三、法院之判斷：
（一）按汽車駕駛人，行經有燈光號誌管制之交岔路口闖紅燈者
      ，處新台幣一千八百元以上五千四百元以下罰鍰；又汽車
      駕駛人有第五十三條情形者，除依原條款處罰鍰外，並記
      違規點數三點，道路交通管理處罰條例第五十三條第一項
      、第六十三條第一項第三款分別定有明文。
（二）查異議人於前開時、地，駕駛系爭車輛行經前開路段之事
      實，為異議人所不否認，應堪信為真實。
（三）次按違反行政法上義務之行為非出於故意或過失者，不予
      處罰，行政罰法第七條第一項定有明文。又稱號誌者，指
      管制道路交通，表示行進、注意、停止，而以手勢、光色
      、音響、文字等指示之訊號，道路交通管理處罰條例第三
      條第七款亦有明文。是紅綠燈之設置，其作用在以紅燈號
      誌表示人車停止，以綠燈號誌表示准許行進，並以黃燈號
      誌警示注意燈號時相即將由綠轉紅，汽車駕駛人自得信賴
      紅綠燈交通號誌係正常運作，有所依循，以維持交通秩序
      與安全。
（四）查系爭路口交通號誌（紅綠燈）經異議人申訴後，台北縣
      政府交通局交通管制工程科於九十六年十月十三日現場勘
      查結果，確實有保險絲損壞之情形，以致該黃燈號誌不亮
      ，已於勘查當日修復完成等情，業據台北縣政府警察局三
      重分局九十七年四月九日北縣警重交申字第０九七００一
      六０九０號函覆在卷。是本案尚無法完全排除異議人在被
      舉發違規當時，該交通號誌故障之可能性，基於罪疑惟輕
      原則，自應為異議人有利之認定。
（五）綜上所述，異議人駕駛汽車確有闖紅燈之違規，惟該黃燈
      號誌既未能正常運作，即無法達成警示燈號轉換之功能，
      異議人主張伊無反應時間等語，尚非無據，自難遽科以異
      議人故意或過失責任，原處分機關據以裁罰，尚有未洽。
      異議人聲明異議為有理由，應將原處分撤銷，另諭知異議
      人不罰。
四、據上論斷，應依道路交通管理處罰條例第八十七條第二項、
    道路交通案件處理辦法第二十條，裁定如主文。
中    華    民    國    97    年    5     月    30    日
                  刑事第六庭  法  官  林鈺琅
上正本證明與原本無異。
如不服本裁定應於送達後五日內向本院提出抗告狀。
                              書記官  林蔚然
中    華    民    國    97    年    5     月    30    日


司法院資訊處製作；財團法人民間司法改革基金會備份。
